【裁判字號】    88,易,1804
【裁判日期】    890118
【裁判案由】    詐欺
【裁判全文】
臺灣臺南地方法院刑事判決                        八十八年度易字第一八Ｏ四號
    公  訴  人  臺灣台南地方法院檢察署檢察官
    被      告  丙○○
        （原名蔡松樹）
                乙○○
右列被告等因詐欺案件，經檢察官提起公訴（八十八年度偵字第六四ＯＯ號），本院
判決如左：
    主  文
丙○○、乙○○共同連續意圖為自己不法之所有，以詐術使人將本人之物交付，各處
有期徒刑肆月，均緩刑貳年。
    事  實
一、丙○○、乙○○係夫妻，因經商失敗，為生意週轉，自民國（下同）八十六年二
    月間起向甲○○陸續借款共計新台幣（下同）七十四萬元。嗣因甲○○向其等催
    討債務，丙○○、乙○○因受他人倒債致無法返還，明知已資力不佳，竟基於共
    同意圖為自己不法之所有之概括犯意，於八十七年十一月間持乙○○簽發之付款
    人第一商業銀行大灣分行、發票日八十七年十二月二十五日、面額九十八萬六千
    一百元之支票向甲○○佯稱欲返還前揭欠款，甲○○信以為丙○○、乙○○有誠
    意，詎丙○○、乙○○取得甲○○信任後，又連續向甲○○佯稱需資金週轉，於
    八十七年十一月間、十二月十五日分別再借三十七萬元、五十萬元，甲○○不疑
    有詐而再借予該款。嗣甲○○於該支票屆期向銀行提示時，發現支票早已於八十
    五年五月三日拒絕往來，甲○○始知受騙。
二、案經甲○○訴請台灣台南地方法院檢察署檢察官偵查起訴。
    理  由
一、訊據被告丙○○、乙○○固坦承有持前揭支票交予告訴人甲○○，並又向其借三
    十七萬元、五十萬元之事實，惟均矢口否認有何詐欺犯行，被告丙○○辯稱：交
    付告訴人前揭支票目的係作為借款之憑證，並非要償還借款，伊有請告訴人不要
    提示該支票，而伊無法還錢係因去大陸投資虧損云云；被告乙○○辯稱：公司之
    財務均由其夫被告丙○○處理，其均不知情云云。惟查：（一）右揭事實業據告
    訴人指訴綦詳，復有匯款收據、支票及退票理由單可憑，被告乙○○簽發之支票
    早於八十五年五月三日已拒絕往來，有第一商業銀行大灣分行八十八年十月十二
    日〔八八〕一大灣字第一九六號函附卷可稽，被告等竟仍於八十七年十一月間持
    該票向告訴人清償債務，嗣後又再行借款，渠等顯係施用詐術，且有不法所有之
    意圖甚明，被告丙○○雖辯稱交付該票予告訴人係作為借款之證明云云，惟被告
    係於八十六年二月間陸續向告訴人借款，斷無遲至八十七年十一月始開具借款證
    明之理，是被告丙○○前揭所辯顯與常理有違。（二）被告乙○○雖辯稱公司財
    務伊均不知情，惟被告所交付之支票係以乙○○為發票人，其等於八十六年二月
    間至九月間向告訴人所借款項向均匯入乙○○之郵局帳戶（見偵卷所附匯款單，
    及本院卷所附台南郵局八十八年八月十六日00000000－00四號函檢送
    乙○○存簿儲金帳戶之交易詳情表），又參以被告乙○○於八十八年五月二十五
    日與告訴人為對帳而通電話時稱：「（告訴人：妳現在跟我核對，我還是要．．
    ．因為當時我都是從電匯單、跟郵局存簿、農會裡面所領出來的。）嘿！我也就
    是這樣記載起來的啊！（告訴人：對啊！看你那裡到底是什麼情形，過來這裡才
    來核對啊！）你這樣可能連一項十八萬的都算進去。（告訴人：什麼十八萬？）
    有，他拿一張十八萬的票去給你，說要跟你換現金」等語觀之，被告乙○○對被
    告丙○○與告訴人間資金往情形應知之甚詳，其前揭所辯顯係卸責之詞。綜上所
    述，被告二人所辯均不足採信，本件事証明確，被告等犯行均堪認定。
二、核被告丙○○、乙○○所為，均犯刑法第三百三十九條第一項之詐欺取財罪。被
    告二人間有犯意聯絡及行為分擔，為共同正犯。又被告等多次犯行，時間緊接，
    所犯為構成要件相同之罪，顯係基於概括犯意為之，應依連續犯之之規定論以一
    罪，並加重其刑。爰審酌被告犯罪動機、目的、手段、犯後態度等一切情狀，各
    量處如主文所示之刑，以資懲儆。又被告乙○○前未曾受有期徒刑以上刑之宣告
    ，被告丙○○於七十六年間因過失致死案件經本院判處有期徒刑五月，於七十六
    年八月二十四日易科罰金執行完畢，五年內未曾受有期徒刑以上刑之宣告，有本
    院被告全國前案紀錄表在卷可憑，其等經此教訓後，應知所警惕，信無再犯之虞
    ，本院因認所宣告之刑均以暫不執行為適當，併均諭知緩刑二年，以勵自新。
據上論斷，應依刑事訴訟法第二百九十九條第一項，刑法第二十八條、第五十六條、
第三百三十九條第一項、第七十四條第一款、第二款，罰金罰鍰提高標準條例第一條
前段，判決如主文。
本案經檢察官陳建弘到庭執行職務。
中    華    民    國      八十九      年      一        月      十八    日
                                  臺灣臺南地方法院刑事第三庭
                                          法  官  高如宜
右正本證明與原本無異。
如不服本判決，應於判決送達後十日內向本院提出上訴狀( 應附繕本 )。
                                          書記官  劉岳文
中    華    民    國      八十九      年      一        月      十八    日
附錄本案論罪科刑法條全文：
刑法第三百三十九條第一項
    意圖為自己或第三人不法之所有，以詐術使人將本人或第三人之物交付者，處五
    年以下有期徒刑、拘役或科或併科一千元以下罰金。


司法院資訊處製作；財團法人民間司法改革基金會備份。
